最高法院刑事判決　　　　　　　　　　　　　　　九十一年度台上字第四七四八號
　　上　訴　人　甲○○
右上訴人因違反毒品危害防制條例案件，不服台灣高等法院中華民國九十一年五月二
十一日第二審判決（九十一年度上訴字第一０一０號，起訴案號：台灣台北地方法院
檢察署九十年度毒偵字第二四八六號），提起上訴，本院判決如左：
    主  文
原判決撤銷，發回台灣高等法院。
    理  由
本件原判決認定上訴人甲○○曾犯誣告罪，經台灣台北地方法院判處有期徒刑四月確
定，已於民國九十年一月二十二日執行完畢。上訴人曾於八十九年間因施用毒品，經
台灣台北地方法院於八十九年一月十三日以八十九年度毒聲字第九四號裁定送觀察、
勒戒後，認有繼續施用毒品之傾向，再於八十九年三月三十一日以八十九年度毒聲字
第八０六號裁定令入戒治處所施以強制戒治，期滿後由台灣台北地方法院檢察署檢察
官於九十年五月十七日以九十年度戒毒偵字第一０七號不起訴處分確定；猶不知悔改
，於五年內復基於概括犯意，自九十年五月間某日起至同年九月二十五日下午二時許
，在台北市○○街一一八巷六十八弄二號其住處及台北縣永和市○○路二十一之一號
友人楊澤棣住處，以將海洛因捲入香菸吸用之方法，連續多次施用第一級毒品海洛因
，約每三日一次。嗣先於九十年八月三十一日晚上八時四十分許，在台北縣板橋市○
○街二一八號五樓五０二號房與通緝犯王永輝同時為警查獲，並於其褲袋內扣得友人
王永輝所有之針筒一支；繼於同年九月二十五日下午五時三十分許，在其前揭通北街
住處再度為警查獲，並扣得其所有，內含海洛因殘渣之包裝袋三只與吸管分裝鏟二支
及非其所有之注射針筒二支等情。因而撤銷第一審判決，改判論處上訴人連續施用第
一級毒品罪刑（累犯），固非無見。
惟查(一)、第一次審判期日之傳票，除刑法第六十一條所列各罪之案件至遲應於五日前
送達外，至遲應於七日前送達被告，此為刑事訴訟法第二百七十二條所明定。依同法
第三百十四條規定，第二審審判程序自應有其適用。此項就審期間，係為保障訴訟當
事人之訴訟權益而設，不因被告身受羈押或因他案在監執行而可任意加以剝奪。卷查
本件原審審判長法官指定第一次審判期日為九十一年五月七日上午十時三十分審理，
惟對在台灣台北戒治所強制戒治之上訴人未予製發傳票進行傳喚（卷內雖有上訴人於
九十一年四月二十四日收受九十一年四月三十日上午審理通知傳票一件之送達證書，
但審判長未指定該期日為審判期日，卷內亦無該期日行審判程序之紀錄），逕於同年
月七日上午簽發提票派警提解上訴人到庭進行審理辯論，旋於當日上午即宣示辯論終
結而為審判，有原審案卷足憑。雖上訴人被強制提解到庭參與辯論，亦因該項到庭全
非出於自願，仍難與自願拋棄此項猶豫期間之利益而到庭為訴訟行為者同視，其審判
程序之瑕疵，不能因而治癒。從而，其所踐行之訴訟程序，自難認為適法。(二)、原判
決以第一審判決未及上訴人於九十年八月三十一日另經警在台北縣板橋市○○街查
獲一節，尚有未洽云云，而為撤銷第一審判決理由之一。然稽之原判決所記載上訴人
施用第一級毒品之時間、地點與第一審判決所記載認定之事實並無不同。其所謂在板
橋市○○街查獲部分，究係何所指，仍有欠明瞭，難資為判斷其適用法律當否之依據
。又卷查原審於審判期日曾訊問上訴人：「對台灣台北地方法院檢察署移送併辦意旨
，以你於九十年八月三十一日二十時四十分在台北縣板橋市○○街二一八號五樓五０
二房為警查獲你與王永輝非法吸用一級及二級毒品，有何意見？」上訴人答：「是的
，沒有意見。」（原審卷第四十二頁）。上述所謂板橋市○○街查獲一節，是否指此
部分關於施用第一級毒品之犯行，如是，則其是否成立犯罪，原判決既指摘第一審判
決未及有所不當，而仍未予調查審認，亦有可議。上訴意旨指摘原判決不當，非無
理由，應認有撤銷發回更審之原因。
據上論結，應依刑事訴訟法第三百九十七條、第四百零一條，判決如主文。
中      華      民      國    九十一    年      八      月    二十九    日
                              最高法院刑事第三庭
                                  審判長法官  董  明  霈
                                        法官  林  茂  雄
                                        法官  王  居  財
                                        法官  張  祺  祥
                                        法官  石  木  欽
      右正本證明與原本無異
                                              書  記  官
中      華      民      國    九十一    年      九      月      五      日
